【裁判字號】    97,台上,4539
【裁判日期】    970918
【裁判案由】    偽造有價證券
【裁判全文】
最高法院刑事判決            九十七年度台上字第四五三九號
上  訴  人  甲○○
上列上訴人因偽造有價證券案件，不服台灣高等法院台中分院中
華民國九十七年四月二十四日第二審更審判決（九十六年度重上
更(二)字第九四號，起訴案號：台灣台中地方法院檢察署八十九年
度偵緝字第八五四號），提起上訴，本院判決如下：
    主  文
上訴駁回。
    理  由
按刑事訴訟法第三百七十七條規定，上訴於第三審法院，非以判
決違背法令為理由，不得為之。是提起第三審上訴，應以原判決
違背法令為理由，係屬法定要件。如果上訴理由書狀並未依據卷
內訴訟資料，具體指摘原判決不適用何種法則或如何適用不當，
或所指摘原判決違法情事，顯與法律規定得為第三審上訴理由之
違法情形，不相適合時，均應認其上訴為違背法律上之程式，予
以駁回。本件上訴人甲○○上訴意旨略稱：(一)、被害人文質彬因
不滿上訴人未完全履行與其所訂立和解契約之內容，乃在法院對
上訴人為不利之證述，請求再傳喚文質彬與上訴人對質並一起接
受測謊鑑定。(二)、上訴人倘有偽造發票人為宋蕊霞、付款人為保
證責任基隆市第一信用合作社總社、發票日期為民國八十八年十
二月十五日、票面金額為新台幣（下同）十萬元、票據號碼00
00000號之支票乙紙，衡情文質彬於與上訴人洽談和解時，
應會質問上訴人為何在拾得前開原為空白之支票上，擅自填寫金
額後，持向他人調現。但證人譚金台於原審則僅證稱其於上訴人
與文質彬商談和解時在場，且聽聞文質彬對上訴人抱怨，為何於
撿到皮包後，竟拿取皮包內之支票持向他人調現云云，所證顯有
未盡，請再傳喚譚金台查明。(三)、上訴人另將面額為一萬五千元
之支票一紙，交證人王文平之友人持往調現，該紙支票嗣經提示
亦不獲兌現，請求傳喚該王文平之友人證明上訴人之清白。(四)、
上訴人於本件發生後，已深知悔悟，並與文質彬成立和解，賠償
其損失，在案件審理期間，亦均奉公守法，努力工作，照顧家人
，乃原判決事實欄卻記載上訴人「猶不知悔改」，並有未當云云
。
惟查：原判決綜合全案卷證資料，本於事實審法院職權之推理作
用，認定上訴人確有其事實欄所載之犯行，因而撤銷第一審不當
之科刑判決，改判仍論處上訴人意圖供行使之用，而偽造有價證
券罪刑（依刑法第五十九條酌減其刑後，量處有期徒刑一年十月
），已詳細說明其採證認事之理由，所為論斷，亦俱有卷證資料
可資覆按。上訴意旨對原審之論斷，究有何違背經驗法則或論理
法則等違法情形，並未依據卷內資料為具體之指摘。且按：(一)、
依卷內資料，上訴人於原審並未聲請對其及文質彬進行測謊鑑定
，亦無請求傳喚王文平之友人及應為如何調查之資料，審判長於
原審審判期日行言詞辯論前詢以：「尚有證據請求調查？」時，
上訴人亦答稱：「沒有」，經記明筆錄在卷。上訴意旨(一)、(三)至
法律審之本院，始請求測謊鑑定，及傳喚該王文平之友人調查，
均非依據卷內資料執為指摘，自非適法之第三審上訴理由。(二)、
本院為法律審，除訴訟程序及刑事訴訟法第三百九十三條所列得
依職權調查之事項外，不得為證據之調查，上訴意旨(一)、(二)聲請
本院再傳喚文質彬、譚金台到場對質、作證云云，亦顯難認係適
法之第三審上訴理由。(三)、原判決事實欄係記載：「甲○○於八
十九年八月間，因偽造文書等罪，經台灣台中地方法院判處有期
徒刑六月，緩刑二年，同年九月九日確定，『猶不知悔改』。八
十八年九二一大地震前某日上午十時許，在台中市南屯區○○○
路與惠中路口附近，拾得文質彬於八十八年九月十二日二十三時
許，在同一地點失竊手提袋一只……竟意圖為自己不法之所有，
將上開手提袋及其內物品予以侵占入己……嗣因甲○○缺錢及積
欠王文平三萬餘元未償……遂意圖供自己行使之用，於八十八年
九月二十一日地震後之某日，在其台中市居處，盜用拾得之宋蕊
霞印章，蓋在前開（拾得之保證責任基隆市）第一信用合作社票
據號碼0000000號空白支票發票人欄內……偽造……支票
一紙……持以行使……」等情，由其前後文義及理由內已敘明「
復查被告（上訴人）因缺錢及積欠王文平債務，圖一時之便而為
本件偽造有價證券犯行，與一般擾亂金融秩序之經濟犯罪者迥異
，嗣後已與文質彬和解並履行部分條件，且於偵查中即已坦承犯
行，而……情輕法重，其犯罪情狀在客觀上非無可憫恕之處，…
…爰依刑法第五十九之規定予以酌量減輕其刑」觀之，所稱「猶
不知悔改」，要指上訴人於短期間內先後犯偽造文書及本件偽造
有價證券等罪，並非指上訴人於本件犯罪後之態度。上訴意旨(四)
所指，不無誤會。綜上所述，本件上訴意旨與法律規定得為第三
審上訴理由之違法情形不相適合，其上訴違背法律上之程式，應
予駁回。
據上論結，應依刑事訴訟法第三百九十五條前段，判決如主文。
中    華    民    國  九十七  年    九    月   十八   日
                      最高法院刑事第七庭
                          審判長法官  謝  俊  雄
                                法官  陳  世  雄
                                法官  魏  新  和
                                法官  吳  信  銘
                                法官  張  祺  祥
      本件正本證明與原本無異
                                      書  記  官
中    華    民    國  九十七  年    九    月  二十三  日
                                                      Ｑ


司法院資訊處製作；財團法人民間司法改革基金會備份。
